臺灣臺東地方法院民事裁定　　　　　　　　100年度抗字第3號
抗　告　人
即債權人　　台北富邦商業銀行股份有限公司
法定代理人　韓蔚廷
代　理　人　蘇啟新
相　對　人
即債務人　　李家霖
上列當事人間因消費者債務清理條例更生事件，抗告人對於民國
99年12月20日本院99年度事聲字第31號裁定不服，提起抗告，本
院裁定如下：
    主  文
抗告駁回。
抗告費用新臺幣壹仟元由抗告人負擔。
    理  由
一、本件抗告意旨略以：相對人履行本件更生方案每月收入來源
    ，除地方政府核發之原住民津貼新臺幣（下同）3,000 元可
    得確定外，其餘宮廟信徒供養金2,000 元及相對人配偶胞妹
    陳玉蘭資助4,000 元，並非確定之收入，若無以類似或等同
    契約方式拘束其履行，難認係固定收入，倘未徵提保證人，
    以確保其還款來源，該更生方案無履行可能，依消費者債務
    清理條例第63條第1 項第8 款規定，應不認可更生方案，詎
    本院司法事務官裁定認可本件更生方案，顯有違誤；抗告人
    聲明異議，原裁定予以駁回，亦有違誤，爰提出抗告，請求
    廢棄原裁定等語。
二、按債務人有薪資、執行業務所得或其他固定收入，法院認更
    生方案之條件公允者，得不經債權人會議可決，逕依債務人
    之聲請或依職權以裁定認可更生方案，消費者債務清理條例
    第64條第1 項定有明文。又消費者債務清理條例之立法目的
    ，係在使陷於經濟上困難之消費者，得依消費者債務清理條
    例清理債務，以妥適調整其與債權人間之權利義務，並重建
    其經濟生活，是更生方案之條件是否公允，應以債務人是否
    以其現有之資力，扣除必要生活支出後，已盡最大能力清償
    為斷。
三、經查，相對人目前無業，每月之固定收入，有信徒供養紅包
    約2,000 元、原住民敬老津貼3,000 元、相對人配偶之胞妹
    陳玉蘭願提供代償金每月4,000 元，合計9,000 元，有財政
    部臺灣省南區國稅局民國97年綜合所得稅各類所得資料清單
    （見本院司執消債更字卷第137 頁）、相對人陳報狀（見本
    院司執消債更字卷第卷175 頁）、原住民敬老津貼匯入郵政
    存簿影本（見本院司執消債更字卷第卷146 頁）可稽。又依
    內政部98年公布之臺灣省每人每月最低生活標準為9,829 元
    ，惟相對人自陳其現在臺東縣東河鄉泰源開臺鍾馗道院擔任
    義工，因食衣住行均由該道院供應，每月生活必要支出僅須
    支出約1,000 元，有相對人陳報狀（見本院司執消債更字卷
    第175 至177 頁）可稽。相對人上開每月固定收入9,000 元
    ，扣除其每月生活必要支出1,000 元後，所餘僅8,000 元，
    本院司法事務官認可之更生方案，每月清償8,000 元，清償
    期為8 年，清償總額768,000 元，清償比例約為23.86 ％，
    足見相對人應已竭盡全力清償，堪認公允。至於抗告人主張
    上開宮廟信徒供養金2,000 元及相對人配偶之胞妹陳玉蘭資
    助4,000 元，並非確定之收入，倘未徵提保證人，以確保其
    還款來源，本件更生方案無履行可能，依消費者債務清理條
    例第63條第1 項第8 款規定，應不認可云云。惟相對人上開
    宮廟信徒供養金2,000 元及相對人配偶之胞妹陳玉蘭資助4,
    000 元，並非確定之收入，僅係可能無法履行，並非無履行
    可能，抗告人執此主張本件更生方案無履行可能，依消費者
    債務清理條例第63條第1 項第8 款規定，應不認可更生方案
    云云，並不可採。又法院是否依職權以裁定認可更生方案，
    僅須審酌相對人有無固定收入、更生方案之條件是否公允、
    有無消費者債務清理條例第63條第1 項各款、第64條第2 項
    各款規定應不或不得認可事由，至於是否徵提保證人，並非
    法院認可更生方案之要件，抗告人主張應徵提保證人，於法
    無據，其執此指摘原裁定不當，亦不可採。
四、綜上所述，本院司法事務官以98年度司執消債更字第12號裁
    定認可本件更生方案，其條件公允，復查無消費者債務清理
    條例第63條第1 項各款、第64條第2 項各款規定應不或不得
    認可事由，不經債權人會議可決，逕依職權認可更生方案，
    於法並無不合；原裁定駁回抗告人之聲明異議，亦無違誤。
    抗告意旨徒以上開主張，指摘原裁定不當，求予廢棄，為無
    理由，應予駁回。
五、爰裁定如主文。
中    華    民    國   100    年    4     月    25    日
                  民事庭    審判長法  官  李芳南
                                  法  官  陳谷鴻
                                  法  官  陳世源
以上正本係照原本作成
如不服本裁定，僅得以適用法規顯有錯誤為理由，於收受本裁定
正本送達後10日內，向本院提出再抗告狀，並經本院許可後，再
抗告至臺灣高等法院花蓮分院。再抗告時應提出委任律師或具有
律師資格之人之委任狀；委任有律師資格者，另應附具律師資格
證書及釋明委任人與受任人間有民事訴訟法第466條之1第1項但
書或第2項所定關係之相關證明文件。
中    華    民    國   100    年    4     月    25    日
                                  書記官  莊惠如